臺灣雲林地方法院刑事判決
110年度交易字第319號
公  訴  人  臺灣雲林地方檢察署檢察官
被      告  劉盈志



上列被告因過失傷害案件，經檢察官提起公訴（110年度偵字第5
242號），被告於準備程序中就被訴事實為有罪之陳述，本院依
簡式審判程序判決如下：
    主  文
劉盈志犯汽車駕駛人，無駕駛執照駕車而犯過失傷害罪，處有期
徒刑肆月，如易科罰金，以新臺幣壹仟元折算壹日。
    事  實
一、劉盈志未領有汽車駕駛執照，於民國109年12月17日下午4時
    50分許，在雲林縣斗六市中山路與中山路57巷之交岔路口附
    近路邊，駕駛車牌號碼000-0000號自用小貨車倒車時，本應
    注意汽車倒車時，應顯示倒車燈光或手勢後，謹慎緩慢後倒
    ，並應注意其他車輛及行人，而依當時天候晴、日間自然光
    線、柏油路面乾燥而無缺陷、無障礙物，且視距良好，並無
    不能注意之情事，竟疏未注意及此即貿然倒車，適有石碧華
    站在上開自用小貨車後方，擬穿越道路，因閃避不及而遭撞
    擊，致受有左側股骨頸骨折、左肘尺骨冠狀突骨折之傷害。
    劉盈志於肇事後停留在現場，於有偵查犯罪職權之公務員尚
    不知何人犯罪前，即當場向據報到場處理之員警坦承肇事，
    自首而接受裁判。
二、案經石碧華訴由臺灣彰化地方檢察署呈請臺灣高等檢察署檢
    察長核轉臺灣雲林地方檢察署檢察官偵查起訴。
    理  由
壹、程序方面：
    被告劉盈志本案所犯並非死刑、無期徒刑、最輕本刑為3年
    以上有期徒刑之罪或高等法院管轄第一審案件，其於準備程
    序進行中，先就被訴事實為有罪之陳述（見本院卷第164頁
    ），經告知其簡式審判程序之旨，並聽取公訴人及被告之意
    見後，本院業已依刑事訴訟法第273條之1第1項之規定，裁
    定由受命法官獨任以簡式審判程序進行本案之審理，是本案
    之證據調查，依刑事訴訟法第273條之2規定，自不受同法第
    159條第1項、第161條之2、第161條之3、第163條之1及第16
    4條至第170條規定之限制。
貳、實體方面：
一、認定犯罪事實所憑之證據及理由：
  ㈠上開事實，業據被告於警詢、本院準備程序及審理時均坦承
    不諱（見偵卷第15至17、23頁；本院卷第59至60、164、172
    、174頁），且有證人即告訴人石碧華於警詢、偵訊時之證
    述在卷可稽（見偵卷第19至21、25、79至81頁），並有道路
    交通事故現場圖、道路交通事故調查報告表㈠及㈡、告訴人所
    提之國立成功大學醫學院附設醫院斗六分院110年5月6日診
    斷證明書、雲林縣○○○○○○○道路○○○○○○○○○○○號查詢汽車駕駛
    人及汽車車籍資料各1份、道路交通事故現場照片4張存卷可
    佐（見偵卷第27至35、41、43、49、51頁），足認被告所為
    任意性自白核與事實相符，堪值採信。又被告本案駕駛前揭
    自用小貨車倒車時，並未考領汽車駕駛執照乙情，亦據被告
    供明在卷（見本院卷第59頁），且有卷附之證號查詢汽車駕
    駛人資料及道路交通事故調查報告表㈡足憑（見偵卷第31、4
    9頁），是起訴書漏未認定被告未領有汽車駕駛執照乙節，
    容有未洽，爰由本院就此部分逕予更正如事實欄一所示。　
  ㈡按汽車倒車時，應依下列規定：二、應顯示倒車燈光或手勢
    後，謹慎緩慢後倒，並應注意其他車輛及行人，道路交通安
    全規則第110條第2款定有明文。查被告在雲林縣斗六市中山
    路與中山路57巷之交岔路口附近路邊駕駛上開自用小貨車倒
    車時，理應注意並確實遵守前述道路交通安全規則之規範。
    而以案發當時天候晴、日間自然光線、柏油路面乾燥、無缺
    陷、無障礙物等外在情狀，有道路交通事故調查報告表㈠及
    道路交通事故現場照片存卷可參（見偵卷第29、33、35頁）
    ，客觀環境並無不能注意之情事，竟疏於注意即貿然向後倒
    車，致碰撞斯時站在該自用小貨車後方之告訴人身體右側而
    肇事，被告復於本院準備程序中供承：我沒有汽車駕照，當
    時倒車我有看後視鏡，剛好都沒有看到人，就沒有注意有人
    出現在後面等語（見本院卷第60頁），足見其駕駛上開自用
    小貨車倒車時，確未謹慎注意其車輛後方之行人，其駕駛行
    為自有應注意、能注意而未注意之過失。又被告上開過失行
    為導致告訴人受有首揭傷害，堪認被告之過失與告訴人受傷
    之結果間具有相當因果關係無訛。
  ㈢綜上，本案事證明確，被告前開犯行洵堪認定，應予依法論
    科。
二、論罪科刑：
  ㈠按道路交通管理處罰條例第86條第1項關於汽車駕駛人，無駕
    駛執照駕車、酒醉駕車、吸食毒品或迷幻藥駕車、行駛人行
    道或行經行人穿越道不依規定讓行人優先通行，因而致人受
    傷或死亡，依法應負刑事責任者，加重其刑至二分之一之規
    定，係就刑法過失致人於死罪、過失傷害（及致重傷）罪之
    基本犯罪類型，對於加害人為汽車駕駛人，於從事駕駛汽車
    之特定行為時，或於行駛人行道、行經行人穿越道之特定地
    點，不依規定讓行人優先通行，因而致人受傷或死亡之特殊
    行為要件予以加重處罰，已就刑法第276條、同法第284條各
    罪犯罪類型變更之個別犯罪行為予以加重，而成另一獨立之
    罪名，自屬刑法分則加重之性質（最高法院99年度台非字第
    198號判決意旨參照）。查被告於109年12月17日肇事時並未
    考領汽車駕駛執照乙情，業經本院認定如前，則其因前述過
    失駕駛行為肇致告訴人受傷，核其所為，係犯道路交通管理
    處罰條例第86條第1項、刑法第284條前段之汽車駕駛人無駕
    駛執照駕車而犯過失傷害罪，並應依該道路交通管理處罰條
    例之規定，加重其刑。公訴意旨認被告係犯刑法第284條前
    段之過失傷害罪，未審酌道路交通管理處罰條例第86條第1
    項規定之加重情狀，尚有未洽，然因基本社會事實同一，本
    院並已當庭告知變更後之罪名（見本院卷第60、164頁），
    而無礙被告訴訟防禦權之行使，本院自得加以審理，並依刑
    事訴訟法第300條之規定變更起訴法條。
  ㈡本案道路交通事故發生後，被告停留在現場，於有偵查犯罪
    職權之公務員尚不知何人犯罪前，主動向據報到場處理之員
    警承認為肇事人，自首並接受裁判乙節，有雲林縣警察局斗
    六分局交通小隊道路交通事故肇事人自首情形紀錄表1紙在
    卷可按（見偵卷第39頁），是被告係對於未發覺之犯罪自首
    而接受裁判，爰依刑法第62條前段之規定減輕其刑。
  ㈢爰審酌被告駕駛自用小貨車在路邊倒車，本應確實遵守前述
    交通法規，惟竟輕忽行車安全，未留意其車輛後方之行人往
    來情形，即貿然駕車向後倒車，致告訴人身體遭車輛撞擊後
    受有首揭傷害，承受行動不便、漫長復健過程等非輕之身心
    痛苦，所為誠屬不該；惟念及被告犯後坦承犯行之態度尚可
    ，另考量被告本案違反注意義務之情節，及被告雖於本院審
    理過程中曾與告訴人調解成立，有本院110年度司交附民移
    調字第104號調解筆錄在卷可按（見本院卷第113至114頁）
    ，然被告僅依約支付新臺幣2萬元後，即因執行另案竊盜案
    件之刑罰（有期徒刑及併科罰金均易服社會勞動），無法正
    常工作，致無力依約分期給付賠償金額乙情；兼衡被告自陳
    為高中肄業之智識程度，目前無業，領有中低收入戶證明，
    偶爾至工地當粗工，現與配偶及4名子女同住，其配偶現亦
    從事清潔工作，每週工作2至3日以維持家計等家庭生活、工
    作經濟狀況等一切情狀（見本院卷第131、175頁），量處如
    主文所示之刑，並諭知易科罰金之折算標準。
據上論斷，應依刑事訴訟法第273條之1第1項、第299條第1項前
段、第300條，道路交通管理處罰條例第86條第1項，刑法第11條
前段、第284條前段、第62條前段、第41條第1項前段，刑法施行
法第1條之1第1項，判決如主文。
本案經檢察官吳淑娟提起公訴，檢察官蔡如琳到庭執行職務。
中　　華　　民　　國　　111 　年　　3 　　月　 31 　　日
                  刑事第三庭  法  官  蘇珈漪
以上正本證明與原本無異。
如不服本判決應於收受判決後20日內向本院提出上訴書狀，並應
敘述具體理由；其未敘述上訴理由者，應於上訴期間屆滿後20 
日內向本院補提理由書。「切勿逕送上級法院」。
                              書記官  曾百慶
中　　華　　民　　國　　111 　年　　3 　　月　　31　　日

附錄本案論罪科刑法條全文：
道路交通管理處罰條例第86條第1項
汽車駕駛人，無駕駛執照駕車、酒醉駕車、吸食毒品或迷幻藥駕
車、行駛人行道或行經行人穿越道不依規定讓行人優先通行，因
而致人受傷或死亡，依法應負刑事責任者，加重其刑至二分之一
。

中華民國刑法第284條
因過失傷害人者，處1年以下有期徒刑、拘役或10萬元以下罰金
；致重傷者，處3年以下有期徒刑、拘役或30萬元以下罰金。